【裁判字號】    97,消債更,914
【裁判日期】    980325
【裁判案由】    更生事件
【裁判全文】
臺灣板橋地方法院民事裁定           97年度消債更字第914號
聲  請  人  甲○○原名「朱家.
上列當事人因消費者債務清理事件聲請更生，本院裁定如下：
    主  文
聲請駁回。
聲請費用由聲請人負擔。
    理  由
一、按債務人與金融機構協商成立者，不得聲請更生或清算，但
    因不可歸責於己之事由，致履行顯有重大困難者，不在此限
    ；本條例施行前，債務人依金融主管機關協調成立之中華民
    國銀行公會會員辦理消費金融案件無擔保債務協商機制與金
    融機構成立之協商，準用前項之規定，消費者債務清理條例
    第151 條第5 項、第6 項分別定有明文。又聲請更生或清算
    不合程式或不備其他要件者，法院應以裁定駁回之，但其情
    形可以補正者，法院應定期間先命補正，復為同條例第8 條
    所明定。
二、本件聲請意旨略以：聲請人因有不能清償債務之情事，目前
    債務總金額為新臺幣（下同）2,966,849 元，消費者債務清
    理條例施行前，曾於民國95年間依照中華民國銀行公會會員
    辦理消費金融案件無擔保債務協商機制，與最大債權金融機
    構香港上海匯豐銀行股份有限公司（下稱匯豐銀行）達成協
    議，雙方約定聲請人自95年6 月起，分120 期，利率12.88%
    ，每月10日以38,297元依各債權銀行債權金額比例清償各項
    債務，直至全部清償為止，然協商時因臺北第一信用合作社
    尚不屬於銀行公會會員，故其信用貸款未能列入一致性協商
    款項之中，致其每月除前開款項外，尚須另外繳交8,500 元
    ，二筆金額合計46,797元，雖第一信用合作社之貸款於95年
    9 月變更月付金額為4,651 元，而以其協商繳款後第1 期當
    月實領薪資50,873元，扣除前開銀行協商款項後僅餘4,076
    元可用以度日，聲請人因薪資收入無力負擔致需向外舉債以
    為因應，遂其清償23期後於97年5 月毀諾，其毀諾協商條件
    應具有不可歸責於己之事由（見本院卷第42頁），懇請裁定
    開始更生等語。
三、經查：
  (一)聲請人曾參與中華民國銀行公會會員辦理消費金融案件無擔
    保債務協商機制，與匯豐銀行成立協商，並於97年 5月毀諾
    乙節，有聲請人提出之協議通知書、無擔保債務還款計劃、
    中國信託帳號000000000000號存款存摺等件影本及匯豐銀行
    等債權人之民事陳報狀附件可稽，因此，聲請人聲請更生，
    須符合「不可歸責於己致履行顯有重大困難事由」之要件，
    方為適法，合先敘明。
  (二)本件聲請人主張其每月除繳交協商月付款項外，尚須另外清
    償第一信用合作社之債款，合計46,797元，以其薪資收入實
    無力負擔，致需向外舉債以為因應，因此毀諾具有不可歸責
    事由云云。惟觀諸聲請人所提出之財產收入等資料，其收入
    自協商時起至毀諾時止之期間並無明顯變化，此有聲請人之
    二年薪資收入資料（見本院卷第17頁）、大同奧的斯電梯股
    份有限公司員工薪資單（見本院卷第18至34頁）等件足按。
    次核聲請人所列舉之兩年內必要支出明細（見本院卷第9 、
    10頁、第43頁），其中膳食費用每日花費300 元、香菸費用
    每月約1,200 元、網路費用月租費419 元、個人行動電話通
    訊費每月約830 元等，均非日常基本生活必要之支出，聲請
    人自可撙節開支，以減輕自身之負擔。且協商成立後至97年
    4 月為止，聲請人均仍繼續依協商條件還款，足徵上開還款
    條件，縱有聲請人所認嚴苛之情形，然仍屬其可負擔之範圍
    。況聲請人之前開主張，本屬協商當時聲請人可得預見，並
    據以評估可否履行協商條件之事實，而該債務清償方案既經
    聲請人選擇並採為清償之方式，即應受該協議之拘束，若無
    情事變更或其他重大履行困難情形，非可逕執為不可歸責於
    己事由。再者，聲請人選擇於97年4 月11日消費者債務清理
    條例施行後未久即毀諾，藉以聲請更生，而非選擇不毀諾並
    另聲請重新債務協商，則聲請更生所最需要之「誠信」已有
    可疑，自難認其毀諾具有不可歸責於己之事由。
四、綜上所述，本件聲請人既無消費者債務清理條例第151 條第
    5 項但書所規定不可歸責於己之事由，其向本院聲請更生，
    應屬聲請之要件不備，而該欠缺又無從補正，依首揭條文之
    規定，自應駁回其更生之聲請，爰裁定如主文。
五、另目前銀行公會就曾經參加95年度債務協商機制而毀諾之債
    務人，提供「個別協商一致性方案」使能再進行協商，聲請
    人倘有履債上之困難，尚非不得與匯豐銀行等債權人再次進
    行解決債務之商談，以謀求適當之履行條件，附此說明。
中    華    民    國    98    年    3     月    25    日
                  民事第二庭  法  官  張筱琪
上為正本係照原本作成
如不服本裁定，應於裁定送達後10日內，以書狀向本院提出抗告
，並繳納抗告費新臺幣1千元
中    華    民    國    98    年    3     月    25    日
                              書記官  連思斐


司法院資訊處製作；財團法人民間司法改革基金會備份。
